【裁判字號】    89,易,2506
【裁判日期】    900330
【裁判案由】    違反公司法
【裁判全文】
臺灣桃園地方法院刑事判決                         八十九年度易字第二五六號
    公  訴  人  臺灣桃園地方法院檢察署檢察官
    被      告  丙○○
    選任辯護人  高全國律師
                李怡卿律師
右列被告因違反公司法案件，茲檢察官聲請簡易判決處刑（八十八年度偵字第一五七
七○號），經本院改用通常程序審理，本院判決如左：
        主  文
丙○○無罪。
        理  由
一、程序部分：按檢察官聲請以簡易判決處刑之案件，經法院認為有刑事訴訟法第四
    百五十一條之一第四項但書之情形者，應適用通常程序審判，刑事訴訟法第四百
    五十二條定明文。經查本件被告丙○○被訴侵占乙案，本院認應為無罪判決之諭
    知，不宜以簡易判決處刑，爰依前揭法條規定改用通常程序審判之，合先敘明。
二、公訴意旨略以：被告丙○○係設於桃園縣龜山鄉公西村苦苓林一鄰一之三二號之
    「日麗洗衣器材公司」（下稱日麗公司）負責人，明知該公司登記營業項目中並
    未包含烘乾機製造加工業務項目，竟自不詳時日起，在上址經營烘乾機製造加工
    業務，迄八十八年八月四日，為桃園縣政府在工業課稽查員查獲。因認被告所為
    ，係違反公司法第十五條第一項公司不得經營登記範圍以外之業務之規定，涉有
    同法第十五條第三項之罪嫌等語。
三、本件公訴人認被告涉有上開罪嫌，係以證人甲○○、曾進財之證言、公訴人至現
    場履勘狀況、稽查人員填載之桃園縣違章工廠查處記錄表、日麗公司變更登記事
    項卡及照片三張，為其主要論據。訊據被告丙○○固不否認其為日麗公司之負責
    人，惟堅詞否認有何違反公司法之犯行。辯稱：日麗公司已經很久沒有營業，八
    十三年二月二十一日有請會計師辦停業，且該公司之營業地點是在台北縣三重市
    ，並非查獲之地點，而查獲地點廠房內之機器非其所有，只是與丁○○在該廠房
    旁之辦公室開設祥鑫綜合環保工程有限公司，查獲當日根本未到現場等語。
四、按犯罪事實應依證據認定之，無證據不得推定其犯罪事實；又不能證明犯罪者，
    應諭知無罪之判決，刑事訴訟法第一百五十四條、第三百零一條第一項分別定有
    明文。經查：（一）、本件桃園縣違章工廠查處記錄表上固記載查獲地點之工廠
    名稱為日麗洗衣器材公司、負責人姓名丙○○、實作：烘乾機製造加工維修等事
    項，惟經本院訊問三位在上開記錄表上簽名之現場稽查人員：證人即桃園縣政府
    建設局工業課課員甲○○證稱：上開記錄表係伊填載，本件是民眾檢舉有違章公
    司，但沒講公司名稱，原先不知是何家工廠違規，日麗洗衣器材公司之名稱、現
    場在實作烘乾機加工維修及負責人係丙○○等事項均是丁○○說的，丁○○是現
    場人員，他自稱係日麗公司之員工，負責人不在由其代簽，並未拿出營利事業登
    記證給伊看，當時並無其他人提供違規公司之任何資料給伊等語；證人即桃園縣
    政府工務局使用管理課課員黃祖仁證稱：當天到達現場有表明係縣府稽查小組，
    請現場人員看哪位是負責人或代表人提供資料，丁○○就提供資料給甲○○記錄
    ，現場有工人在製作烘乾機，當時有核對記錄表記載與現場狀況無誤才簽名等語
    ；證人即桃園縣政府建設局商業管理課課員邱顯斌亦證稱：大致情形與黃祖仁所
    述相同，資料係由丁○○提供等語屬實。核與證人丁○○於本院審理時證述：並
    非日麗公司之員工，查獲現場之機器係伊所有，當日由伊提供違章公司名稱、負
    責人、地址等資料，與被告係朋友關係，合夥開設一家祥鑫綜合環保公司，地址
    就在查獲現場，查獲當時祥鑫公司之設立登記還未核准，故說是日麗公司的，但
    當天實際上係祥鑫公司在營業等語相符（以上均見本院九十年二月十四日調查及
    同年三月十六日審判筆錄）。足認現場稽查人員原本不知違規公司係何家公司，
    完全係依丁○○提供之資料記載違規公司及負責人之名稱。而丁○○既非日麗公
    司之員工，亦非日麗公司之代表人或負責人，在查獲現場又無法提出上開公司之
    營利事業登記證，足見丁○○根本無權代理日麗公司在上開紀錄表上簽名；況伊
    復於事後自承現場查獲之機器為伊所有，當天實際上係祥鑫公司在營業等情，更
    無法僅憑丁○○於查獲當日之口述認定查獲現場之違章工廠為日麗公司。既無法
    證明日麗公司為查獲現場之違章工廠，則日麗公司之變更登記事項卡一紙、查獲
    當日之現場照片三張自無法做為被告違反公司法之證據。（二）、再證人乙○○
    即丁○○之妻於偵查中證稱：「（為何說負責人是丙○○？）我說丙○○、丁○○二人合夥，我有說日麗公司已辦停業等語。（現場查獲之機器？）那是舊之機
    器留下來。」（見偵查卷第四十二頁）等語；證人曾進財於偵查中證述：「（今
    日搜索之地點是何人在經營？）丁○○。」、「（丙○○與丁○○是何關係？）
    以前丁○○是做洗衣器材買賣，丙○○與丁○○經常在一起，且相互走動，但不
    知二人有無合夥。」等語（見偵查卷第二十八頁）；且日麗公司確曾於八十三年
    二月二十一日辦理停業，有中華電信公司登記資料查詢表一紙在卷可資佐證，益
    證日麗公司確已停業，並未在查獲地點經營屬實，至被告縱與丁○○經常在一起
    ，互有走動，亦無法證明被告即有在上址經營違章工廠之事實。
五、綜上所述，被告所辯尚堪採信，其所為應無違反公司法違法經營登記範圍以外業
    務之犯行，此外，復查無其他積極證據，足資認定被告有公訴意旨所指之犯行，
    既無法證明被告犯罪，應依首揭法條規定，而為無罪之諭知。至查獲現場是否有
    祥鑫綜合環保工程機械有限公司或其他公司涉犯違反公司法罪嫌，應由檢察官另
    行依法偵辦，附此敘明。
據上論斷，應依刑事訴訟法第三百零一條第一項，判決如主文。
本案經檢察官吳廣莉到庭執行職務。
中        華        民          國      九十    年    三    月    三十  日
                                臺灣桃園地方法院刑事第四庭
                                    審判長法官 鄭景文
                                          法官  林惠霞
                                          法官  游士珺
右正本證明與原本無異。
如不服本判決，應於判決送達後十日內向本院提出上訴狀( 應附繕本 )，上訴於
臺灣高等法院。
                                        書記官  王曉雁
中        華        民        國         九十   年   四     月    六    日


司法院資訊處製作；財團法人民間司法改革基金會備份。
